臺灣臺東地方法院刑事判決　　　　　　　95年度交易字第85號
公　訴　人　臺灣臺東地方法院檢察署檢察官
被　　　告　丁○○
　　　　　　　　　　號
上列被告因過失致人於死案件，經檢察官提起公訴 (95年度偵字
第2217號)及移送併案審理 (95年度偵字第3004號)，被告於本院
準備程序進行中就被訴事實為有罪之陳述，經本院合議庭裁定由
受命法官獨任進行簡式審判程序，判決如下：
    主  文
丁○○過失致人於死，處有期徒刑壹年。
    犯罪事實及理由
一、犯罪事實：
(一)丁○○於民國95年6月10日晚間8時50分許，駕駛車牌號碼8W
    -8930號自小客車，沿臺東縣臺9線公路由北往南方向行駛，
    行經臺東縣卑南鄉○○村○○縣○路366.8800公里處，應注
    意行車速度應依該處速限時速60公里駕駛，且駕車行進中，
    汽車駕駛人應注意車前狀況，並隨時採取必要之安全措施，
    而當時天候陰、夜間有照明、路面濕潤、無缺陷、無障礙物
    、視距良好，並無不能注意之特別情事，竟疏未注意車前狀
    況，猶以時速100公里超速駕駛，適黃德賜駕駛車牌號碼YH-
    9051號自小客車搭載乙○○，由丁○○左側巷道由東往西方
    向駛出，左轉彎後行駛在丁○○前方，丁○○因煞車不及，
    致其所駕駛自小客車左前車頭撞擊黃德賜所駕駛之自小客車
    右後車尾，黃德賜之自小客車因而失控向左打滑駛入對向車
    道，遭對向由胡加明所駕駛、搭載胡捷明之車牌號碼9C-790
    6號自小客車撞擊，致黃德賜受有顱內、胸內出血之傷害，
    經送往行政院衛生署臺東醫院急救後，仍於同日晚間10時48
    分許宣告不治死亡；乙○○則受有腹部挫傷併右腎血腫及破
    裂、骨盆骨折、右側肩胛骨骨折、胸部挫傷併右肺挫傷及右
    側第2至第4肋骨骨折及左側第2至第7肋骨骨折、右足踝及右
    腳挫傷之傷害 (另胡加明、胡捷明所受傷害部分未據告訴)
    。丁○○於肇事後，在有偵查權限之公務員發覺其犯罪前，
    主動託人報警並向據報前往處理之臺東縣警察局警員楊全陳
    明係肇事者及肇事經過，自首而接受裁判。惟乙○○上開傷
    害經送往馬偕紀念醫院臺東分院治療後，仍因病情一度惡化
    緊急切除右側腎臟而受有重傷害。
(二)案經乙○○、黃得賜之子丙○○訴由臺東縣警察局臺東分局
    報請暨臺灣臺東地方法院檢察署檢察官相驗後自動檢舉偵查
    起訴。
二、理由：
(一)本件被告丁○○所犯係死刑、無期徒刑、最輕本刑為3年以
    上有期徒刑以外之罪，其於準備程序中就被訴事實為有罪之
    陳述，經告知簡式審判程序之旨，並聽取公訴人及被告之意
    見後，本院合議庭認為適宜而依刑事訴訟法第273條之1第1
    項規定，裁定由受命法官獨任進行簡式審判程序，合先敘明
    。
(二)認定犯罪事實所憑之證據及理由：
    1.被告丁○○於警詢、偵查中及本院審理時之自白。
    2.證人黃雅婷於警詢中之證詞：被告所駕駛之自小客車左前
      車頭撞到黃德賜所駕駛自小客車之右後車尾。
    3.證人胡加明於警詢中之供述：被告所駕駛之自小客車先與
      黃德賜所駕駛之自小客車發生碰撞，黃德賜所駕駛之自小
      客車再駛入對向車道，與胡加明所駕駛之自小客車發生碰
      撞。
    4.證人胡捷明於警詢中之證詞：黃德賜所駕駛之自小客車駛
      入對向車道，與胡加明所駕駛之自小客車發生碰撞。
    5.證人江志強於警詢中之證詞：被告所駕駛之自小客車先與
      黃德賜所駕駛之自小客車發生碰撞，黃德賜所駕駛之自小
      客車再駛入對向車道，與胡加明所駕駛之自小客車發生碰
      撞。
    6.證人即告訴人乙○○於警詢中之證詞：黃德賜所駕駛之自
      小客車遭被告追撞。
    7.道路交通事故現場圖、道路交通事故調查報告表(一)、(二)各
      1份、現場及車損照片20張：證明本件車禍事故發生時，
      天候陰，夜間有照明，路面濕潤無缺陷及障礙物，視距良
      好，並無不能注意之特別情事，及車禍發生後之現場狀況
      。
    8.臺灣臺東地方法院檢察署驗斷書、勘 (相)驗筆錄、相驗
      屍體證明書各1份、相驗照片7張：證明被害人黃德賜於上
      述時間、地點，因本件車禍死亡之事實。
    9.乙○○診斷證明書：證明告訴人乙○○因本件車禍受有傷
      害，且因病情惡化行緊急開腹術併右腎切除術，因切除右
      側腎臟受有重大不治之傷害。
    10.臺灣省花東地區車輛行車事故鑑定委員會95年8月24日花
       東鑑字第0956101713號函及所附鑑定書：認定被告於雨
       夜駕駛自小客車行經無號誌之交岔路口，嚴重超速行駛
       ，未注意車前狀況，衍生連環事故，為肇事原因。黃德
       賜駕駛自小客車無肇事因素。胡加明駕駛自小客車無肇
       事因素。
    11.按行車速度，依速限標誌或標線之規定；又汽車行駛時
       ，駕駛人應注意車前狀況及兩車併行之間隔，並隨時採
       取必要之安全措施，95年6月30日修正發布前道路交通安
       全規則第93條第1項、第94條第3項定有明文。本案被告
       駕車自應注意遵守上述道路交通安全規定，且依卷附道
       路交通事故調查報告表所載，當時天候陰，夜間有照明
       ，路面濕潤無缺陷及障礙物，視距良好，並無不能注意
       之情事，竟疏未注意車前狀況，復超速行駛，致生本件
       交通事故，其有過失極為明確，又被害人黃德賜因本件
       車禍致顱內、胸內出血而不治死亡，告訴人乙○○受有
       腹部挫傷併右腎血腫及破裂、骨盆骨折、右側肩胛骨骨
       折、胸部挫傷併右肺挫傷及右側第2至第4肋骨骨折及左
       側第2至第7肋骨骨折、右足踝及右腳挫傷，並因而切除
       右側腎臟，受有重大不治之重傷。被告之過失行為與被
       害人黃德賜之死亡、乙○○受有重傷之結果間，具有相
       當因果關係。本件事證明確，被告犯行洵堪認定，應予
       依法論科。
(三)論罪與量刑：
    1.被告行為後，刑法業於94年1月7日修正，於95年7月1日施
      行。修正後刑法第2條第1項之規定係規範行為後法律變更
      所生新舊法律比較適用之準據法，雖亦經修正，但因屬適
      用法律之準據法，本身尚無比較新舊法之問題，應一律適
      用修正後刑法第2條第1項之規定，為從舊從輕之比較。而
      刑法修正之比較新舊法，應就罪刑有關之共犯、未遂犯、
      想像競合犯、牽連犯、連續犯、結合犯，以及累犯加重、
      自首減輕暨其他法定加減原因 (如身份加減)與加減例等
      一切情形，本於統一性及整體性原則，綜其全部罪刑之結
      果而為比較 (最高法院95年度第8次刑事庭會議關於刑法
      94年修正施行後之法律比較適用決議參照)。茲就本案罪
      刑涉及法律變更之部分，比較新、舊法如下：
      (1)就想像競合部分，修正後刑法第55條已修正為「一行為
        而觸犯數罪名者，從一重處斷。但不得科以較輕罪名所
        定最輕本刑以下之刑」，其中但書部分雖為修正前刑法
        第55條所無，然此部分規定僅係科刑之限制，為法理之
        明文化，非屬法律變更 (最高法院前揭決議第5點第2小
        點參照)，亦即修正後之規定並未更有利於被告。
      (2)修正前刑法第33條第5款規定，罰金刑為1銀元以上，而
        有關罰金倍數之調整及銀元與新臺幣之折算標準，則定
        有「罰金罰鍰提高標準條例」及「現行法規所定貨幣單
        位折算新臺幣條例」，除罰金以1銀元折算3元新臺幣外
        ，並將72年6月26日以前修正之刑法部分條文罰金數額
        提高2至10倍，其後修正者則不再提高倍數；修正後刑
        法則將罰金刑提高為新臺幣1,000元以上，並以百元計
        算之，因刑法第33條第5款所定罰金貨幣單位已改為新
        臺幣，刑法分則編各罪所定罰金之貨幣單位亦應配合修
        正為新臺幣，且考量刑法修正施行後，不再適用「現行
        法規所定貨幣單位折算新臺幣條例」，為使刑法分則編
        各罪所定罰金之最高數額與刑法修正前趨於一致，增訂
        刑法施行法第1條之1，將刑法分則編各罪所定罰金之貨
        幣單位均改為新臺幣，並將72年6月26日以前修正之刑
        法部分條文罰金數額提高為30倍，其後修正者則提高為
        3倍。是以刑法分則編各罪所定罰金刑之最高數額，於
        上開規定修正後仍屬一致，並無不同；但其罰金刑之最
        低數額，則比修正前提高，涉及科刑規範變更，自有新
        舊法比較必要，比較結果修正後之規定並未有利於被告
        ，依刑法第2條第1項前段規定，刑法條文有罰金刑規定
        者，應適用修正前之規定。
      (3)被告自首後，刑法第62條有關自首之規定，業已由修正
        前規定為「應減輕」其刑，修正為「得減輕」其刑，此
        項變動影響行為人之刑罰法律效果，依刑法第2條第1項
        規定，比較新、舊法結果，以被告行為時法律即修正前
        刑法規定「必減」對被告較為有利，應依修正前之刑法
        第62條前段規定減輕其刑。
      (4)是經整體觀察前開修正前後規定，基於一體適用法律之
        原則，本件修正後刑法規定並未較有利於被告，依刑法
        第2條第1項前段應適用修正前之行為時法。
    2.查腎臟為人體排泄之重要器官，告訴人乙○○因被告駕車
      肇事行為，致右腎血腫破裂必須切除，對人之身體健康自
      屬達於重大傷害，且為不治之傷害，與刑法第10條第4項
      第6款所稱重傷之規定相符。核被告所為，係犯刑法第276
      條第1項過失致人於死罪、同法第284條第1項後段之過失
      致重傷罪。被告以一過失行為，同時致被害人黃德賜死亡
      、乙○○重傷害之結果，為想像競合犯，應從一重罪論以
      過失致人於死罪。公訴意旨認被告就告訴人乙○○部分係
      犯刑法第284條第1項前段過失傷害罪，雖有未洽(理由詳
      前述)，惟構成犯罪之具體事實及其犯罪之日、時、處所
      、方法等基本社會事實同一，爰予變更起訴法條。
    3.被告肇事後託人以電話報警，等待員警到場處理，並陳明
      自己係肇事者及陳述肇事經過一節，有臺東縣警察局道路
      交通事故肇事人自首情形紀錄表1份在卷可參，被告既已
      向該管公務員申述犯罪事實而不逃避接受裁判，合於修正
      前刑法第62條前段所定對於未發覺之犯罪自首而接受裁判
      之要件，應依該條規定減輕其刑。
    4.爰審酌被告於雨夜駕駛自小客車行經無號誌之交岔路口，
      嚴重超速行駛，致生連環車禍，被害人因此黃德賜死亡、
      告訴人乙○○則受有前述之重傷害，對他人生命、身體法
      益造成侵害非輕，被告肇事後迄未能與告訴人達成和解、
      賠償告訴人之損害，惟念其先前無任何刑事前科紀錄，素
      行尚佳，犯後自首並坦承犯行，犯後態度良好等一切情狀
      ，量處如主文所示之刑。
三、應適用之法條：
    依刑事訴訟法第273條之1第1項、第299條第1項前段，刑法
    第2條第1項前段、第276條第1項、第284條第1項後段、修正
    前刑法第55條、刑法第62條前段，罰金罰鍰提高標準條例第
    1條前段，判決如主文。
本案經檢察官甲○○到庭執行職務。
中　　華　　民　　國　　96　　年 　　1　　月　　30　　日
                  交通法庭    法  官  簡 芳 潔
以上正本證明與原本無異。
如不服本判決，應於判決送達後10日內向本院提出上訴狀 (須附
繕本)。「勿逕送上級法院」
告訴人或被害人對於判決如有不服具備理由請求檢察官上訴者，
其上訴期間之計算係以檢察官收受判決正本之日期為準。
                                  書記官  陳 美 鄉
中　　華　　民　　國　　96 　　年　 　2　　月　　1　 　日
附錄論罪科刑法條：
中華民國刑法第276條
因過失致人於死者，處2年以下有期徒刑、拘役或2千元以下罰金
。
從事業務之人，因業務上之過失犯前項之罪者，處5年以下有期
徒刑或拘役，得併科3千元以下罰金。
中華民國刑法第284條
因過失傷害人者，處6月以下有期徒刑、拘役或5百元以下罰金，
致重傷者，處1年以下有期徒刑、拘役或5百元以下罰金。
從事業務之人，因業務上之過失傷害人者，處1年以下有期徒刑
、拘役或1 千元以下罰金，致重傷者，處 3 年以下有期徒刑、
拘役或2千元以下罰金。
